【裁判字號】    98,台上,3580
【裁判日期】    980625
【裁判案由】    傷害致人於死
【裁判全文】
最高法院刑事判決            九十八年度台上字第三五八０號
上  訴  人  甲○○
上列上訴人因傷害致人於死案件，不服台灣高等法院中華民國九
十五年十二月二十日第二審更審判決（九十五年度上更(一)字第七
九三號，起訴案號：台灣台北地方法院檢察署九十一年度偵字第
二四一四六號），提起上訴，本院判決如下：
    主  文
上訴駁回。
    理  由
按刑事訴訟法第三百七十七條規定：上訴於第三審法院，非以判
決違背法令為理由，不得為之；是提起第三審上訴，應以原判決
違背法令為理由，係屬法定要件。如果上訴理由書狀並非依據卷
內訴訟資料具體指摘原判決不適用何種法則或如何適用不當，或
所指摘原判決違法情事顯與法律規定得為第三審上訴理由之違法
情形不相適合時，均應認其上訴為違背法律上之程式，予以駁回
。本件原判決認定上訴人甲○○有其事實欄所載之傷害致人於死
犯行，因而撤銷第一審科刑之判決，改判仍論上訴人以傷害人之
身體，因而致人於死罪，量處有期徒刑七年，已詳敘所憑證據及
認定之理由，對於上訴人所辯何以不足採信，亦一一詳加指駁及
說明，俱有卷存之證據資料可資覆按。上訴人上訴意旨略以：本
件係被害人張宏鈞（下稱張某）先持剪刀及水果刀加害伊，伊為
自衛始搶下水果刀反擊，原審未予詳查，遽認伊所為不符合正當
防衛之要件，自有不當。又伊係住於板橋榮譽國民之家Ｂ棟四○
九室，而張某則住在同址「Ａ棟四○一室」，原判決竟認定張某
當時係回「Ｂ棟四○九室」取出其所有剪刀及水果刀各一把，亦
有不合。再伊素無犯罪前科紀錄，於案發當時已年屆七十六歲，
且係先遭受張某持刀攻擊，為自衛始予以反擊，其犯罪情狀足堪
憫恕，原審未依刑法第五十九條之規定酌減其刑，亦有違誤云云
。惟證據之取捨及事實之認定，均為事實審法院之職權，倘其採
證認事並未違反證據法則，並於判決內說明其取捨證據及得心證
之理由者，自不得任意指為違法而執為第三審上訴之適法理由。
上訴人雖主張其所為符合正當防衛之要件，但原判決以正當防衛
必須對於現在不法之侵害始得為之，若侵害業已過去，即無正當
防衛可言，故侵害已過去後之報復行為，與無從分別何方為不法
侵害之互毆行為，均不得主張防衛權。本件上訴人搶下張某之水
果刀及剪刀後，張某已無從再以上述兇器傷害上訴人，故其對上
訴人所為不法侵害之狀態已屬過去。詎上訴人竟持其搶得之水果
刀攻擊張某，顯非對於現在不法之侵害所為之防衛行為，而係屬
報復行為，因認上訴人所為與正當防衛之要件不符，已於判決理
由內詳加論敘說明，核其論斷於法尚無違誤。上訴意旨置原判決
明確之論斷於不顧，徒憑己意指摘原判決不當，自非適法之第三
審上訴理由。又張某係住於板橋榮譽國民之家「Ａ棟四○一室」
，原判決認定張某當時係回同址「Ｂ棟四○九室」取出其所有之
剪刀及水果刀各一把，雖與事實有所出入。但本件重點在於上訴
人於案發當時有無搶下張某之水果刀及剪刀，然後再持水果刀傷
害張某致死之事實，至於張某究係從「Ａ棟四○一室」或「Ｂ棟
四○九室」取出其所有之水果刀及剪刀攻擊上訴人，與本件主要
待證事實無關，亦不影響於判決之結果。上訴意旨就此無關判決
結果之枝節問題指摘原判決不當，亦非合法之第三審上訴理由。
再刑法第五十九條之酌減其刑，必須犯罪另有特殊之原因與環境
，在客觀上足以引起一般之同情，始得為之；至素行良劣、年齡
多寡、智識程度高低、犯罪時所受刺激暨犯罪後態度等情狀，僅
屬同法第五十七條科刑輕重標準之審酌事項，並非得依刑法第五
十九條規定酌減其刑之事由。上訴意旨並未具體說明其犯罪究有
何特殊之原因與環境，在客觀上足以引起一般同情之理由，僅以
其年屆七十六歲，從未有犯罪前科紀錄，且係先遭張某持水果刀
加害始予反擊等事由，指摘原判決未依刑法第五十九條之規定酌
量減輕其刑，依上說明，亦難認係適法之第三審上訴理由。綜上
，本件上訴意旨並非依據卷內資料具體指摘原判決有何違法情形
，徒就原審採證認事職權之適法行使，暨原判決已明確認定詳細
說明之事項，再事爭執，並就無關判決結果之枝節問題加以爭執
，顯與法律規定得為第三審上訴理由之違法情形不相適合。揆之
首揭說明，其上訴為違背法律上之程式，應予駁回。
據上論結，應依刑事訴訟法第三百九十五條前段，判決如主文。
中    華    民    國  九十八  年    六    月  二十五  日
                      最高法院刑事第八庭
                          審判長法官  洪  文  章
                                法官  王  居  財
                                法官  郭  毓  洲
                                法官  黃  梅  月
                                法官  邱  同  印
      本件正本證明與原本無異
                                      書  記  官
中    華    民    國  九十八  年    六    月  二十九  日
                                                      m


司法院資訊處製作；財團法人民間司法改革基金會備份。
